【裁判字號】    92,上易,643
【裁判日期】    920909
【裁判案由】    傷害等
【裁判全文】
臺灣高等法院高雄分院刑事判決                    九十二年度上易字第六四三號
    上  訴  人  臺灣屏東地方法院檢察署檢察官
    上  訴  人
    即  被  告  丙○○
                乙○○○
    右一被告之
    選任辯護人  郭憲彰律師
右上訴人因被告傷害等案件，不服臺灣屏東地方法院九十二年度易字第一一四號中華
民國九十二年三月四日第一審判決（起訴案號：臺灣屏東地方法院檢察署九十一年度
偵字第五二一號），提起上訴，本院判決如左：
    主  文
上訴駁回。
    事  實
一、乙○○○與其侄子丙○○因就坐落於屏東縣新園鄉○○段七之十、十二及十三等
    地號之魚塭使用權歸屬問題與甲○○屢生爭執（關於魚塭使用權之爭議，應循其
    他途徑加以確認，本案不予認定），對甲○○心生怨隙，乙○○○乃於民國九十
    一年六月七日晚上十一時許，至上述魚塭對甲○○恫稱：「不得再來魚塭，不然
    要叫人將你打死」等語，以此加害生命之事，恐嚇甲○○，致甲○○心生畏懼，
    陷於不安之狀態，而危害於其生命安全。
二、丙○○以該魚塭自九十一年六月三日後已歸由其本人管理為由，於同年六月十一
    日晚上十時三十分許左右，夥同六、七位姓名年籍不詳之成年男子，基於毀損之
    犯意聯絡，至該魚塭工寮內將甲○○所有之棉被、支票二張、衣服、漁網、養魚
    器具、當選證書、冰箱等物毀棄溪中，足生損害於甲○○本人。甲○○察覺上情
    ，向在場之劉麗淑借得相機擬拍照存證時，丙○○即心生不滿，另行單獨起意而
    基於妨害他人行使權利之意思，以強暴之方式徒手將甲○○手中之相機打落在地
    ，妨害其照相取證之權利。並夥同上述六、七名中之三位姓名年籍不詳之成年男
    子，另基於傷害之犯意聯絡，共同徒手毆打甲○○，致其因此受有鼻樑裂傷一公
    分併瘀腫一公分、右鼻孔出血、左前額瘀腫六公分、右耳後瘀腫一公分、右腋前
    瘀血四×三公分、兩側眼眶下方瘀血各四×一‧五公分等傷害。
三、案經甲○○訴由屏東縣警察局東港分局報請台灣屏東地方法院檢察署檢察官偵查
    起訴。
    理  由
一、訊據上訴人即被告乙○○○矢口否認有何恐嚇犯行，並辯稱：「我人在潮州，根
    本沒去過該處魚塭，更沒有對甲○○說過恐嚇的話」云云。經查，被告乙○○○
    於右揭時地至該魚塭恐嚇告訴人甲○○之事實，業據告訴人甲○○於偵審時指訴
    甚詳，核與證人劉麗淑亦於偵審中證稱「我當時在魚塭餵狗，被告乙○○○有開
    車去魚塭，一下車就很兇罵告訴人，說叫他不要來，不然要找人打死他」等語相
    符，且由被告乙○○○認為已以新台幣七萬元收回該魚塭，告訴人不得再使用該
    魚塭等情以觀，其見告訴人仍繼續使用魚塭而心生不滿，為出言恐嚇之行為，亦
    不悖常情。又被告乙○○○與告訴人甲○○二人因魚塭使用權之故，已心生嫌隙
    ，其深夜至告訴人所處魚塭工寮恫稱「不得再來魚塭，不然要叫人將你打死」等
    語，已使告訴人心生畏懼，而陷於不安之狀態，並危其生命安全，其恐嚇行為明
    確。是被告乙○○○所辯，顯為卸責之詞，不足採信，其恐嚇犯行，事證明確，
    堪以認定。
二、上訴人即被告丙○○固坦承於右述時地夥同多人將告訴人之棉被、本票及衣服等
    物棄置溪中及毆打告訴人之事實，惟矢口否認有何毀損及妨害告訴人行使權利之
    犯意，辯稱：「我將告訴人的東西搬到東港溪裡去，是因為他放三、四天，告訴
    人都未來取回，以為他不要才將之處理丟棄溪中，我沒有看到告訴人有拿照相機
    ，也不知他有照相，是因告訴人恐嚇我要將我養的魚毒死才發生糾紛，只有我一
    人打他」等語。經查：
（一）被告丙○○陳明於九十一年六月三日始由其管理右開魚塭等情，右述被丟棄之
      物，雖於同年六月十一日仍放置於魚塭工寮處，但距被告丙○○接手管理魚塭
      之日僅有八日，時間非久，且該等物品均置於工寮之內，告訴人尚居住其內，
      而工寮內之物品，客觀上亦可充作日常生活之用，並無客觀之事實足令被告丙○○以為告訴人已拋棄所有權，被告丙○○竟將之丟棄於溪中，顯有毀損之犯
      意，其辯稱「以為是人家不要之物」云云，顯為避就飾詞，不足採信，其毀損
      犯行，洵堪認定。
（二）被告丙○○於告訴人向劉麗淑借得相機拍照取證時，將告訴人之相機打落等情
      ，已據告訴人指證明確。證人劉麗淑亦證稱：「甲○○持相機拍照時，為被告
      丙○○搶下相機」等語（見原審九十二年二月十八日審判筆錄），足見告訴人
      所指訴情節，應可採信。而告訴人因物品被丟棄在溪中，為恐證據淹沒滅失，
      難以舉證，始取相機照相存證，此乃合法之行為，告訴人所要拍攝者係自己所
      有之物被丟棄之情景，並非魚塭之景觀，故被告丙○○以魚塭管理權為其所有
      ，用強暴手段打落告訴人之相機，妨礙告訴人拍照存證之權利，顯然有妨害告
      訴人行使權利之故意，被告丙○○於原審先辯以「告訴人沒有拍照之權利」云
      云，嗣於本院則辯稱「未見告訴人有照相」云云，均係卸責之詞，不足採信，
      其強制犯行亦堪以認定。
（三）被告丙○○夥同不詳姓名之成年人三人，在右處聯手毆打告訴人之事實，迭據
      告訴人指述綦詳，核與在場之證人劉麗淑於偵審中所證述「丙○○就與三個人
      一起打告訴人」等語相符，並有九十一年六月十二日羅秀雄診所診斷書一紙及
      現場照片十六張在卷可稽，足證確實有多人共同毆打告訴人無訛。被告丙○○
      辯稱僅有自己一人傷害告訴人云云，乃屬迴護他人之詞，難以採信，其共同傷
      害之犯行，亦足認定。
三、核被告乙○○○所為，係犯刑法第三百零五條之恐嚇罪。被告丙○○將告訴人之
    物丟棄河中之行為，係犯刑法第三百五十四條之毀損罪；其以有形之腕力，將告
    訴人手中相機打落，阻止告訴人照相取證之行為，係犯刑法第三百零四條第一項
    之強制罪；其毆打告訴人成傷之行為，則係犯刑法第二百七十七條第一項之普通
    傷害罪。被告丙○○就上述毀損罪、傷害罪，分別與六、七名姓名年籍不詳成年
    男子及三名姓名年籍不詳成年男子有犯意聯絡及行為分擔，均屬共同正犯，公訴
    人認被告丙○○與七、八名姓名年籍不詳成年人共同毆打告訴人，惟告訴人及證
    人劉麗淑均陳稱只有三名姓名年籍不詳成年人共同毆打告訴人，公訴意旨尚有誤
    會。又被告丙○○係因看見告訴人照相存證始心生不滿，因此起意阻止告訴人照
    相而且獨自出手打落相機，已如前述，公訴人認被告丙○○與他人共同奪下相機
    ，應與事實不符，又告訴人突然以相機照相，亦非被告丙○○事先所能預料，其
    打落相機亦不可能事先或當時與其他多名姓名年籍不詳之成年男子有犯意聯絡，
    故公訴人認被告丙○○之強制行為與他人有犯意聯絡，即有未洽。被告丙○○所
    犯三罪間，犯意各別，罪名有異，應分論併罰。公訴人認強制罪與傷害罪間有方
    法結果之牽連關係，容有未合。
四、被告二人犯罪事證既明，原審適用刑法第二十八條、第二百七十七條第一項、第
    三百零四條第一項、第三百零五條、第三百五十四條、第五十一條第六款、第四
    十一條第一項前段、第四十二條第二項，罰金罰鍰提高標準條例第一條前段、第
    二條規定，並審酌被告二人並無前科、犯罪之動機、目的、手段，所生之危害、
    造成之財物損失、告訴人之受傷程度，及其犯後態度等一切情狀，分別量處被告
    郭蘇秀全罰金二千元，並諭知易服勞役之折算標準；被告丙○○毀損部分處拘役
    三十日、強制罪部分處拘役二十日、傷害部分處拘役五十日，並各諭知易科罰金
    之折算標準，並就被告丙○○部分定應執行之刑及易科罰金之折算標準。其認事
    用法均無違誤，量刑亦稱妥適。檢察官循告訴人請求略謂量刑過輕，及被告二人
    上訴意旨均否認犯罪，指摘原判決不當，均無理由，應予駁回。
據上論結，應依刑事訴訟法第三百六十八條，判決如主文。
本案經檢察官劉文水到庭執行職務。
中     華     民     國      九十二     年       九       月      九    日
                              臺灣高等法院高雄分院刑事第三庭
                                  審判長法官  周賢銳
                                        法官  謝宏宗
                                        法官  黃建榮
右正本證明與原本無異。
不得上訴。
                                  法院書記官  鄭翠芬
中     華     民     國      九十二     年       九       月      九    日
附錄：本判決論罪科刑法條：
中華民國刑法第二百七十七條第一項
傷害人之身體或健康者，處三年以下有期徒刑、拘役或一千元以下罰金。
中華民國刑法第三百零四條第一項
以強暴、脅迫使人行無義務之事或妨害人行使權利者，處三年以下有期徒刑、拘役或
三百元以下罰金。
中華民國刑法第三百零五條
以加害生命、身體、自由、名譽、財產之事，恐嚇他人致生危害於安全者，處二年以
下有期徒刑、拘役或三百元以下罰金。
中華民國刑法第三百五十四條
毀棄、損壞前二條以外之他人之物或致令不堪用，足以生損害於公眾或他人者，處二
年以下有期徒刑、拘役或五百元以下罰金。


司法院資訊處製作；財團法人民間司法改革基金會備份。
